【裁判字號】    90,易,1520
【裁判日期】    900605
【裁判案由】    勞動基準法
【裁判全文】
臺灣板橋地方法院刑事判決                          九十年度易字第一五二號
    公  訴  人  臺灣板橋地方法院檢察署檢察官
    被      告  甲○○
    選任辯護人  鄭華合
右列被告因違反勞動基準法案件，經提起公訴（八十九年度偵字第一五五九四、一七
Ｏ一九號），爰判決如左：
    主  文
甲○○無罪。
    理  由
一、公訴意旨略以：被告甲○○為位於台北縣永和市○○路○段二十九號「我愛不漂
    白檳榔店」之負責人，明知女工除有勞動基準法第四十九條第一項所規定之法定
    情形外，不得於午後十時至翌日六時之時間內工作，竟自民國（下同）八十八年
    十月下旬某日起，雇用乙○○在該檳榔店擔任販賣檳榔之工作，上班時間為輪班
    制，若輪為夜班會於午後十時許起至翌日凌晨六時間工作，而於八十九年六月三
    日凌晨三時四十五分許及同年八月十六日晚上十一時許，分別為警在該店內查獲
    乙○○，因認被告涉犯勞動基準法第七十七條之罪嫌。
二、按犯罪事實應依證據認定之，無證據不得推定其犯罪事實。又不能證明被告犯罪
    者，應諭知無罪之判決，刑事訴訟法第一百五十四條、第三百零一條第一項前段
    分別定有明文。而認定不利於被告之事實，須依積極證據，苟積極證據不足為不
    利於被告事實之認定時，即應為有利於被告之認定，更不必有何有利之證據，最
    高法院三十年上字第八一六號判例參照。
三、被告甲○○迭於警偵訊及本院審理時否認有何違反勞動基準法之犯行，辯稱：我
    不是檳榔攤的老闆，我只是屋主，負責人是我太太王秀敏，我太太和乙○○、趙
    義婷三人合夥開檳榔攤，平常三人輪班，我並沒有僱用乙○○等語。公訴人認被
    告涉有前揭犯行，係以被告坦承、證人乙○○之證述、臨檢紀錄表、照片
    、以及合夥與常情不符，係通謀意思表示而無效等為其依據。經查：
  (一)勞動基準法所謂「勞工」，係指受雇主僱用從事工作獲致工資者，又稱合夥者，
    謂二人以上互約出資以經營共同事業之契約，出資得為金錢或其他財產權，或以
    勞務、信用或其他利益代之，金錢以外之出資，應估定價額為其出資額，未經估
    定者，以他合夥人之平均出資視為其出資額；合夥之事務，除契約另有訂定或另
    有決議外，由合夥人全體共同執行之，民法第六百六十七條、第六百七十一條第
    一項分別定有明文，合先敘明。
  (二)被告迭於警訊、偵查及本院審理時，否認為檳榔店之負責人，亦否認有何僱用女
    工之行為，又乙○○迭於八十九年六月三日、同年八月十六日二次為警查獲時，
    於警訊中供述：我目前在「我愛不漂白檳榔店」販賣檳榔，負責人是王秀敏，但
    實際上是我和王秀敏及趙義婷三人合夥，我每天工作時間不定，但工作八小時，
    我們三人輪班，我沒有領月薪，是每月五日、二十日結算後分配百分之二十之利
    潤，我沒有投資本錢，因老板怕我們作不久，所以才用分紅的方式拉住我們等語
    ，並提出合夥同意書一份為憑，證人乙○○復於偵查中證稱：我八十八年十月底
    透過我母親介紹，因我母與王秀敏認識，甲○○跟我說每薪水兩萬元，工作時間
    下午四點三十分到凌晨一點，八十九年四月開始合夥，合夥後工作態度和薪水不
    一樣，受僱期間薪水是死的，合夥後每半月分到一萬五千元至兩萬元左右，所以
    工作較認真，我有出資五千元，資本額是兩萬元，甲○○分錢給我，材料是房東
    甲○○進的，帳目我們都有記，是甲○○經手的等語，復於本院審理時證述：被
    告及王秀敏都有和我談僱用的事，薪水他們兩人都曾交付給我，被告和王秀敏平
    常都有在店裡幫忙，我都叫被告老闆，王秀敏是負責人，這段期間我都做到晚上
    十二點或凌晨一點，平常都是我男朋友來接送我，偶爾太晚我會住在店內二樓，
    和被告女兒張思妮一起住，後來我、趙義婷、王秀敏都有合夥的想法，就改為合
    夥等語。
  (三)依證人歷次所述，其雖就是否出資，於警訊（無出資）及偵查中（出資五千元）
    所言不一，而有瑕疵，然無論證人係以金錢出資或勞務出資，其既實際上按比例
    分得利潤，並共同執行事務，即不妨礙其合夥之約定，乙○○既係檳榔店合夥人
    之一，即非勞動基準法所指之勞工，首堪認定。
  (四)又被告與王秀敏係夫妻關係，亦為檳榔店店面之房東，按合夥契約，其每月可分
    得百分之三十之利潤，而與檳榔店之經營有相當利害關係，縱其為檳榔攤購入材
    料、經手帳目、在合夥前共同洽談僱用乙○○事宜、偶爾交付薪資予乙○○或平
    常在檳榔店幫忙，均屬合理，尚無法用以證明被告涉有違反勞動基準法之犯行。
    綜上，公訴人所舉之證據尚不足對被告為不利之認定，復查無其他積極證據足資
    證明被告犯罪，應為無罪之諭知。
中      華      民      國    九十      年      六      月      五      日
                                          法  官    蕭  一  弘
右正本證明與原本無異。
如不服本判決，應於判決送達後十日內，向本院提出上訴狀。
                                          書記官    郭  玉  芬
中      華      民      國    九十      年      六      月      六      日


司法院資訊處製作；財團法人民間司法改革基金會備份。
